【裁判字號】    92,重國,2
【裁判日期】    951120
【裁判案由】    國家賠償
【裁判全文】
臺灣新竹地方法院民事判決               92年度重國字第2號
原      告  玉山商業銀行股份有限公司
法定代理人  己○○
訴訟代理人  李文傑律師
            林建鼎律師
被      告  新竹市地政事務所
法定代理人  庚○○
訴訟代理人  丙○○
            乙○○
被      告  新竹市政府
法定代理人  丁○○
訴訟代理人  甲○○
複代理  人  江良淵
上列當事人間請求國家賠償事件，本院於民國95年11月6日辯
論終結，判決如下：
    主    文
原告之訴及假執行之聲請均駁回。
訴訟費用由原告負擔。
    事實與理由
一、原告主張：
    聲明被告新竹市地政事務所、新竹市政府應連帶給付原告新
    台幣 (下同)21,278,044 元及自起訴狀繕本送達翌日起至情
    償日止按年息百分之五計算之利息。並願供擔保請准宣告假
    執行。訴訟費用由被告連帶負擔。
(一)、訴外人彭安宏 (原名彭安明)邀其妻彭柯素珠為連帶保證人
    ，於民國 (下同)83 年11月2日向原告借款新台幣(下同)9
    百萬元，借款期間至98年11月2日止，自83年12月份，應按
    月攤還本息，並提供其所有之門牌號碼為新竹市青草湖189
    之1號房屋總面積494.73平方公尺，即青草湖段建號2416號
    (其後重測改為明湖段377建號)及建物基地新竹市○○○段
    629號 (其後重測地號改為明湖段760號)，面積626平方公尺
    給原告設定最高限額1800萬元之抵押權，於83年10月24日登
    記完畢，83年12月7日彭安宏再提供其所有坐落於新竹市○
    ○○段1012之45地號 (其後重測地號改為明湖段762 地號)
    ，面積3015平方公尺土地，給原告設定最高限額720萬元抵
    押權為擔保。詎彭安宏、彭柯素珠2人自85年12月10日起即
    未繳本息，原告向本院聲請對彭安宏、彭柯素珠發支付命令
    ，要求其2人連帶清償所欠8,303,087元及自85年12月10 日
    起至情償日止，按年息百分之9.52計算之利息，暨自86年1
    月11日起至清償日止，逾期在6個月內者，按上開利率百分
    之10，超過6個月者，按上開利率百分之20計算之違約金，
    並連帶賠償督促費用131元，經本院核發後確定後，原告即
    以該支付命令聲請強制執行上開不動產 (本院87年度執字第
    1532號)，除上述不動產外，原告並連同彭安宏所有持分
    103180分之21114明湖段793地號土地、面積2171.01平方公
    尺、持分350分之60明湖段759地號土地，並予查封拍賣。
(二)、在拍賣期間，原告接獲本院民事執行處通知「據債務人彭安
    宏稱右開建物 (指新竹市○○○段189之1號，建號377號)坐
    落地號為明湖段761地號建物登記簿謄本不符，因認有鑑定
    之必要。」，經本院囑託新竹市地政事務所實地丈量結果原
    認該建物係坐落於明湖段72、755、761地號土地內，後又經
    新竹市地政事務所再次實測，又認應係坐落在同段759、761
    地號土地內，原告因恐無人應買，因此撤回強制執行，而獲
    核發債權憑證在案。其後原告就為確認是否受有損害及究章
    受有刀少損害，聲請拍賣明湖段760地號土地，經鑑定價格
    為5,632,600元，上開房屋門牌亦改為新竹市○○路139巷25
    號，經2次減價拍賣均無人應買，經原告聲請依特別變賣之
    拍賣程序亦無人應買，其後經原告再聲請2次拍賣程序，均
    以因無人應買而視為撤回。
(三)、請求之依據及原因事實：
  1.對被告新竹市地政事務所部分：
    (1)、請求之依據：
    土地法第68條第1項、民法第184條、國家賠償法第2條第2項
    。
    (2)、請求之原因事實：
    被告新竹市地政事務所於系爭建物所有權第1次登記時，因
    登記錯誤遺漏，暨嗣後重測測量錯誤，致原告受有損害。應
    有土地法第68條之適用，且該條規定為國家賠償法之特別規
    定，應優先適用。
  2.對被告新竹市政府部分：
    (1)、請求之依據：
    民法第184條、國家賠償法第2條第2項。
    (2)、請求之原因事實：
    按申請建造執照時，必須附上建築線指示 (定)證明，被告
    新竹市政府主張不須有建築指示證明，應不可採。
(四)、就損害之計算：
  1.彭安宏、彭柯素珠以前開房屋及760地號土地，設定最高限
    額1800萬元之抵押權，且借貸當時評估市價可達2495萬元，
    82年11月2日先向原告借到900萬元，而後再以上述房屋及
    760地號土地之剩餘價值，並增加擔保品762地號土地，就
    762地號土地再設定最高限額720萬元之抵押權予原告，於85
    年11月21日向原告借到1090萬元，如以90年12月13日為計算
    基準，彭安宏夫妻2人共積欠原告21,278,044元 (900萬元債
    務之本金為8,078,489元、第2筆1090萬元債務本金為1090
    萬元，利息2,068,100元，訴訟費用231,455元)，原可拍賣
    上開擔保品求償，因被告新竹地政事務所錯誤登載，即建物
    實地坐落位置與核發之使用執照不符，致合法建築之建物實
    際坐落與土地登記謄本所載不符，致拍賣無人應，使原告遭
    受21,278,044元之損害。
  2.當事人已證明受有損害而不能證明其數額或證明有重大困難
    者，法院應審酌一切情況，依所得心證定期數額，於民事訴
    訟法第222條定有明文，本件原告既已證明受有損害，縱使
    不能證明其損害之數額或證明顯有重大困難者，法院仍應審
    酌一切情況，依所得心證定其數額。
  3.因登記錯誤遺漏或虛偽，「須因此受有損害，始得請求該地
    政機關負損害賠償責任」此觀土地法第68條第1項前段規定
    自明 (最高法院94年度台上字第1167號判決要旨)，本件原
    告是否受有損害，應視其財產總額有無減少而定，原告貸款
    給彭安宏，因而對此取得債權，此債權因被告新竹地政事務
    所錯誤登記而使擔保物之價值減損，雖該債權仍屬存在，然
    經原告多次對之實行抵押權，均求償無門，且彭安宏亦無其
    他財產可供強制執行，原告就系爭債權無從清償部分，屬已
    受有損害之情事，仍得以鑑定方法加以確定，即便仍無從確
    認，亦有前述民事訴訟法第222條規定之適用。
(五)、就時效之主張：
  1.土地法第68條所規定之賠償責任與民法侵權行為同，既未規
    定特別時效，自應適用民法一般時效15年之規定，而無短期
    時效之適用。況民法第197條亦規定時效乃「自請求權人知
    有損害及賠償義務人時」起算，原告係自90年6月6日始知所
    受損害之數額，故無超過時效。
  2.即請求權之消滅時效，應自請求權「可行使」時起算 (最高
    法院45年台上字第1378號判例意旨)，土地法第68條第1項既
    規定須因此受有實際損害，始得請求該地政機關負損害賠償
    責任，則在原告未依鑑定方法證明受有何實際損害之前，原
    告顯然無從請求被告新竹市地政事務所負土地法第68條規定
    損害賠償責任，時效自無從起算。
二、被告主張：
    被告新竹市政地政事務所、新竹市政府均聲明請求駁回原告
    之訴，訴訟費用由原告負擔，並提出下列主張。
(一)、被告新竹市地政事務所部分：
  1.時效部分：
    本件請求權時效已消滅，本案彭安宏於在79年2月15日向被
    告新竹市地政事務所送件辦理建物測量，經被告新竹市地政
    事務派員以圖解法依據使用執照及戊○○建築師繪製設計圖
    說轉繪，位置圖與使用執照相符，並由申請人認章，於79年
    4 月18日依法辦理公告，並完成所有權第1次登記。其後被
    告新竹市地政事所再依本院函示重測，於88年6月1日以
    (88) 新地2字第3466號函知本院前開建物並不是座落在明湖
    段760 地號上，原告依該結果，於88年6月11日以玉新竹 (
    放)字第8800483號函請被告新竹市地政事務所召開協調會，
    顯見本件已逾國家賠償法第8條所定消滅時效期間，依法不
    得請求國家賠償。
  2.本件測量人員並無故意或過失，因本件現場測困難，申請人
    提供之建物使用執照明示該建物之坐落，因此測量人員實無
    應注意而未注意，結果雖有誤，但並無故意或過失，應無國
    家賠償法之適用。
  3.本件縱認該測量人員有故意或過失之情況，因土地法所保障
    之權利主體為土地及建築改良物之所有權與他項權利，縱土
    地或建築改良物標示有誤，並未造成原告損害。且該土及建
    築物均尚存在，並各有其權利價值，原告難謂有損失。
  4.另本件相關明湖段759、760、761地號土地，84年公告現價
    每平方公尺1000元，但原告就該土地估價為每平方公尺
    24000元，況原告於受理抵押質借前，就擔保物之現狀及價
    值應自行勘查，進而評估核定貸款金額，本件建物基地雖錯
    置，但並未損及該建物及土地權利價值，縱原告核貸金額高
    於系爭不動產之權利價值，致受有損害，亦係原告錯估所致
    ，與建物基地因測量人員故意或過失而測量錯誤所致登記無
    相當因果關係。
(二)、新竹市政府部分
  1.本件前開系爭建物之基地係農牧用地，為非都市土地，屬實
    施區域計劃建築管理辦法適用地區，依非都市土地使用管制
    規定得申請建造自用農舍，依「實施區域計劃建築管理辦法
    」第5條之規定得免由建築師設計、監造或營造業承造，且
    依發照當時之「台灣省建築管理規則」第17條及現行「新竹
    市建築管理自治條例」第18條第1項第2款，亦有相同規定，
    且依內政部之見解，其基地除面臨公路、計劃道路或現有巷
    道外，免指定建築線准予發照，本案原申請建築基地或現有
    房屋位置均無直接直監接公路、計劃道路或現有巷道，另依
    該農舍建造執照受委託辦理之戊○○建築師事務所人員口頭
    表示本案並無申請建築線指示圖，因此本件前開建物應屬指
    定建築線。
  2.況本案依據建築法所核發之建築執照，依序為建造執照、使
    用執照，如應指定建築線亦為申請建造執照日前8個月內，
    申請自用農舍申請建造執照時，尚未施工，申請指定建築線
    及建造執照時，建築基地為空地，並不能認定申請人當時有
    未按核准圖說位置施工之情事，即如申請建築線指定及建造
    執照時，工務局均有派員勘查，不能認該公務員有執行職務
    ，因故意或過失不法侵害原告之權益，建築物施工前如未經
    申請地政機關鑑定土地界址，致越界侵害他人財產及權益時
    ，應由起造人依法負責。
  3.依建築法第26條第1項之規定「直轄市、縣 (市)( 局)主管
    建築機關依建築法規定核發之執照，僅對申請建造、使用或
    拆除之許可」，同條第2項復規定「建築物起造人、或設計
    人、或監造人、或承造人，如有侵害他人財產，或肇致危險
    或傷害他人時，應視其情形，分別依法負其責任。」如因建
    築物測量及登記錯誤所生抵押權、拍賣爭議，而要求主管建
    築機關負責國家賠償，依法不合。
  4.建築執照之核發，應以主管建築機關查驗其建築是否與設計
    圖樣相符為斷，建築法第70條第1定有明文，本件被告新竹
    市政府所屬之工務局係派員依起造人檢附原領之建造執照、
    建築物竣工平面圖及立面圖，並就建築法第70條規定項目查
    驗其主要結構、室內隔間及建築物主要設備後，認與設計圖
    樣相符即發給使用執照，並無違法。
三、本件原告下列主張，為被告新竹市政地務所、新竹市政府所
    否認，復有借據、授信約定書、他項權利證明書及抵押權泵
    定契約書、本院86年促字第5286號支付命命令及確定證明書
    、本院查封登記函、建物登記簿謄本、土地登記簿謄本、本
    院民事執行處87年6月16日通知、87年3月16日通知、被告新
    竹市地政事務所88年6月1日通知、被告新竹市政府、新竹市
    地政事務所國家賠償拒絕理由書及本院93年度執字第5278號
    執行卷等證據，應為真實：
(一)、訴外人彭安宏 (原名彭安明)邀其妻彭柯素珠為連帶保證人
    ，於民國 (下同)83 年11月2日向原告借款新台幣(下同)9
    百萬元，借款期間至98年11月2日止，自83年12月份，應按
    月攤還本息，並提供其所有之門牌號碼為新竹市青草湖189
    之1號房屋總面積494.73平方公尺，即青草湖段建號2416號
    (其後重測改為明湖段377建號)及建物基地新竹市○○○段
    629號 (其後重測地號改為明湖段760號)，面積626平方公尺
    給原告設定最高限額1800萬元之抵押權，於83年10月24日登
    記完畢，83年12月7日彭安宏再提供其所有坐落於新竹市○
    ○○段1012之45地號 (其後重測地號改為明湖段762 地號)
    ，面積3015平方公尺土地，給原告設定最高限額720萬元抵
    押權為擔保。詎彭安宏、彭柯素珠2人自85年12月10日起即
    未繳本息，原告向本院聲請對彭安宏、彭柯素珠發支付命令
    ，要求其2人連帶清償所欠8,303,087元及自85年12月10 日
    起至情償日止，按年息百分之9.52計算之利息，暨自86年1
    月11日起至清償日止，逾期在6個月內者，按上開利率百分
    之10，超過6個月者，按上開利率百分之20計算之違約金，
    並連帶賠償督促費用131元，經本院核發後確定後，原告即
    以該支付命令聲請強制執行上開不動產 (本院87年度執字第
    1532號)，除上述不動產外，原告並連同彭安宏所有持分
    103180分之21114明湖段793地號土地、面積2171.01平方公
    尺、持分350分之60明湖段759地號土地，並予查封拍賣。
(二)、在拍賣期間，原告接獲本院民事執行處通知「據債務人彭安
    宏稱右開建物 (指新竹市○○○段189之1號，建號377號)坐
    落地號為明湖段761地號建物登記簿謄本不符，因認有鑑定
    之必要。」，經本院囑託新竹市地政事務所實地丈量結果原
    認該建物係坐落於明湖段72、755、761地號土地內，後又經
    新竹市地政事務所再次實測，又認應係坐落在同段759、761
    地號土地內，原告因恐無人應買，因此撤回強制執行，而獲
    核發債權憑證在案。其後原告就為確認是否受有損害及究章
    受有刀少損害，聲請拍賣明湖段760地號土地，經鑑定價格
    為5,632,600元，上開房屋門牌亦改為新竹市○○路139巷25
    號，經2次減價拍賣均無人應買，經原告聲請依特別變賣之
    拍賣程序亦無人應買，其後經原告再聲請2次拍賣程序，均
    以因無人應買而視為撤回。
(三)、彭安宏、彭柯素珠以前開房屋及760地號土地，設定最高限
    額1800萬元之抵押權，82年11月2日先向原告借到900萬元，
    而後再以上述房屋及760地號土地之剩餘價值，並增加擔保
    品762地號土地，就762地號土地再設定最高限額720萬元之
    抵押權予原告，於85年11月21日向原告借到1090萬元，如以
    90年12月13日為計算基準，彭安宏夫妻2人共積欠原告
    21,278,044元 (900萬元債務之本金為8,078,489元、第2筆
    1090萬元債務本金為1090萬元，利息2,068,100元，訴訟費
    用231,455元)。
(四)、經原告向被告新竹市政府、新竹地政事務所請求國家賠償，
    為新竹市地政事務所、新竹市政府所拒。
四、本件爭點如下：
(一)、在請求依據上，就本件原告得否依民法第184條請求被告新
    市政府、新竹市地政事務所賠償原告之損害？
(二)、本件原告之請求對被告新竹市地政事所是否罹於消滅時效？
(三)、被告新竹市地政事務所在辦理前述377建號建物保存記時，
    是否未確實測量坐落土地，以致登記錯誤？
(四)、被告新竹市政府屬工務局是否在指定建築線時發生錯誤，以
    致核發之79工使字第069號使用執照，導致被告新竹市地政
    事務所登載錯誤？
(五)、原告是否受有損害？
(六)、原告之損害與被告新竹市地政事務所之測量登記及被告新竹
    市政府核發使用執照之行為間，有無因果關係？
五、在原告請求依據部分，原告並引民法第184條作為請求被告
    新竹市政府、新竹地政事務所賠償原告損害之依據，惟「公
    務員於執行職務行使公權力時，因故意或過失不法侵害人民
    自由或權利者，除其他法律有特別規定外，祇能依據國家賠
    償法之規定向國家請求賠償，要不能依民法第184條侵權行
    為之規定向國家請求賠償。」最高法院85年台上字第1556號
    判決著有明文，本件原告既主張被告新竹市政府、新竹市地
    政事務所前開行為符合國家賠償法之要件，再援引民法第
    184條為請求依據，與前開最高法院判決見解顯屬有違，自
    不得准許。
六、本件原告之請求是否罹於消滅時效？
(一)、時效期間：
    就本件原告之請求，被告新竹市地政事務所主張原告之請求
    罹於時效，原告請求被告新竹市地政事務所賠償其損害之依
    據，除前述民法第184條外，為國家賠償法第2條、土地法第
    68 條，就國家賠償法第2條之消滅時效部分，依國家賠償法
    第8條第1項之規定「賠償請求權，自請求權人知有損害時起
    ，因2年不行使而消滅；自損害發生時起，逾5年者亦同」，
    至就土地法第68條第1項部分，土地法第68條第1項規定「因
    登記錯誤、遺漏或虛偽致受損害者，由該地政機關負損害賠
    償責任」，無非係就職司土地登記事務之公務員因過失不法
    侵害人民權利，而由該公務員所屬地政機關負損害賠償責任
    之規定（參照國家賠償法第2條第2項、第9條第1項），核係
    國家賠償法之特別規定。惟土地法就該賠償請求權既未規定
    其消滅時效期間，即應依前述國家賠償法第8條第1項據以判
    斷原告之請求是否罹於消滅時效 (最高法院83年度台上字第
    1723號判決參照)。原告主張土地法第68條第1項請求權之時
    效期間為15年，亦無可採。
(二)、時效起算：
    本件原告認被告新竹市地政事務所測量人員未實際實施，致
    借款人所設定抵押權之房屋實際坐落之基地與登記簿所載內
    容不符，然該不符之情事，因原告曾於88年6月11日以玉新
    竹 (放)字第8800483號函請被告新竹市地政事務所召開協調
    會，顯見當時原告已知悉，原告既知悉該房屋不在實際坐落
    基地上，應知會對其抵押權造成損害，是以消滅時效，應自
    該時間點起算，至原告主張稱時效期間應以其知悉所受確認
    損害之數額時起算，然國家賠償法前開關於時效之規定，係
    以請求權人知有損害時起算，並不以知悉損害確定之數額，
    原告此部分之主張尚無可採。
(三)、本件原告對新竹地政事務所之請求已罹於時效
    原告於92年9月9日始提起本件訴訟，距原告知悉有損害時起
    ，已逾2年，顯已超過國家賠償法第8條第1項所規定之時效
    期間，被告新竹市地政事務所抗辯稱原告之請求已罹於時效
    ，為有理由。
七、被告新竹市地政事務所在辦理前述377建號建物保存記時，
    是否未確實測量坐落土地，以致登記錯誤？
    本件訴外人彭安宏就前開377號建物辦理保存登記前，確曾
    在79年2月18日向被告新竹市地政事務所申請測量，由該所
    派測量人員前往施測，並依施測結果辦理登記，有建物測量
    成果圖附卷可稽，該次測量主在測量建物位置 (參見原告所
    提台灣省政府71年8月17日71府地1字第73857號函附「臺灣
    省各縣市辦理建物所有權第1次登記簡化測量作業實施要點
    」之實施目及作業方法)，惟該建物測量成果圖之測量結果
    就前述377建號建物部分與實際不符，致被告新竹市地政事
    務所登記人員以該「建物測量成果圖」測量結果辦理登記，
    該次測量人員顯未確實辦理測量，且被告新竹地政事務代理
    人於本院94年10月26日調解時，亦稱「我有問當時的承辦人
    ，他說確實有測量，但可能因個人技術問題，致沒有那麼精
    準，有一點誤差。」 (見本院卷第2宗15頁)，是以該測量人
    員難辭過失之責。
八、被告新竹市政府屬工務局是否在指定建築線時發生錯誤，以
    致核發之79工使字第069號使用執照，導致被告新竹市地政
    事務所登載錯誤？
(一)、被告新竹市政府所核發之訴外人彭安宏所有建物前述使用執
    照，所載該建物之基地確與實際不符，原告主張被告新竹市
    政府在核發使用執照前，應派員到場勘查，指示建築線，竟
    核發前開與實際內容不符之使用執照顯有過失，惟原告並未
    提出被告新竹市政府在核發使用執照時，應有到場勘查，指
    示建築線明確法令依據。
(二)、而被告新竹市政府主張本件前開系爭建物之基地係農牧用地
    ，為非都市土地，屬實施區域計劃建築管理辦法適用地區，
    依非都市土地使用管制規定得申請建造自用農舍，依「實施
    區域計劃建築管理辦法」第5條之規定得免由建築師設計、
    監造或營造業承造，且依發照當時之「台灣省建築管理規則
    」第17條，亦有相同規定，另依內政部之見解，其基地除面
    臨公路、計劃道路或現有巷道外，免指定建築線准予發照，
    本案原申請建築基地或現有房屋位置均無直接直監接公路、
    計劃道路或現有巷道。況本案依據建築法所核發之建築執照
    ，依序為建造執照、使用執照，如應指定建築線亦為申請建
    造執照日前8個月內，申請自用農舍申請建造執照時，尚未
    施工，申請指定建築線及建造執照時，建築基地為空地，並
    不能認定申請人當時有未按核准圖說位置施工之情事，即如
    申請建築線指定及建造執照時，被告新竹市政府工務局均有
    派員勘查，不能認該公務員有執行職務，因故意或過失不法
    侵害原告之權益，建築物施工前如未經申請地政機關鑑定土
    地界址，致越界侵害他人財產及權益時，應由起造人依法負
    責。建築執照之核發，應以主管建築機關查驗其建築是否與
    設計圖樣相符為斷，建築法第70條第1定有明文，本件被告
    新竹市政府所屬之工務局係派員依起造人檢附原領之建造執
    照、建築物竣工平面圖及立面圖，並就建築法第70條規定項
    目查驗其主要結構、室內隔間及建築物主要設備後，認與設
    計圖樣相符即發給使用執照，並無違法，有被告新竹市政府
    所提出之前開規定在卷可參，應可採信。
(三)、是並無證據證明被告新竹市政府屬工務局是否在指定建築線
    時發生錯誤，以致核發之79工使字第069號使用執照，導致
    被告新竹市地政事務所登載錯誤。
九、原告是否受有損害？
    原告固因借款人彭安宏夫妻於借用前開款項後，自85年12
    月10日起即未繳納本息，經原告聲請本院對彭安宏核發支付
    命令確定後，聲請對彭安宏所有之前述設定抵押權之房屋及
    土地查封、拍賣，因前開房屋實際坐落位置不在土地登記簿
    所載之土地上，致無人應買，是否因此即謂原告因而受有損
    害？原告雖主張因借款人彭安宏借款時，供作抵押之前述建
    物實際坐落土地並不是土地登記簿謄本所載地號土地，故彭
    安宏未繳本息後，所積欠原告之金額即為原告之損失，原告
    其後復主張，原告所受之損應屬民事訴訟法第222條所規定
    之不能證明者，惟查：
(一)、本件原告彭安宏所有之前述土地、建物所設定之抵押權尚存
    在，並未因被告新竹市地政事務所前述測量錯誤之行為或被
    告新市政府核發內容與實際情況不一致之使用執照而喪失，
    原告就彭安宏所有前開土地及建物之強制執行拍賣程序並未
    終結，因無人應買而撤回，未達追償無效果之程度，是原告
    就彭安宏所積欠借款本息之債權仍屬存在，最高法院94年度
    台上字第1167號判決認「因登記錯誤遺漏或虛偽，須因此受
    有實際損害，始得請求該地政機關負損害賠償責任，此觀土
    地法第六十八條第一項前段規定自明。被害人是否受有實際
    損害，應視其財產總額有無減少而定；被上訴人貸款予吳○
    田等人而對之取得債權，此項債權雖因上訴人漏載系爭抵押
    權設定登記而喪失擔保，惟該債權仍屬存在，被上訴人之財
    產總額並未因此減少，於其證明就系爭貸款追償無效果前，
    尚難認已受有實際損害。」於原告證明就系爭貸款追償無效
    果前，自難認原告有受何損失可言。
(二)、原告另主張原告對彭安宏之前述債權雖尚存在，但多次實行
    均無效果，顯見係受有損害，惟查原告就彭安宏所有之前開
    土地、建物，最近1次聲請本院拍賣程序，經本院民事執行
    處送請鑑定人童碩甫建築師鑑價結果，彭安宏所有前開377
    建號建物，估定價格為9,060,000元，經本院民事執行處法
    官發函通知原告、彭安宏表示意見，原告並未到場表示意見
    ，是以本院民事執行處在95年2月15日第1次拍賣所訂之底價
    ，該建物為10,600,000元，該次拍賣在公告記欄中並註明該
    建物際坐落位置，顯見該建物坐落位置並不影響其價格，另
    同時分標拍賣之彭安宏所有之前開762地號土地，底價為11,
    000,000元，業經調閱本院93年度執字第5278號執行卷核閱
    無訛，其後雖無人應買，762號地號土地與377建號建物坐落
    位置無關，但亦無人應買，是以自難以無人應買即認借款人
    彭安宏所積欠之本息均屬原告所受之損害，原告主張彭安宏
    所積借款之本息均屬損害，即無理由。
(三)、另原告先主張彭安宏所積欠之本息均屬損害，其後又稱其損
    害數額不能證明，先後顯有矛盾。況民事訴訟法第222條所
    規定之損害數額不能證明，係以證明受損害，但不能證明其
    數額或證明其數額有重大困難為要件，本件原告就所受損害
    即不能證明，自無該規定之適用。
(四)、是以綜合前述說明，原告不能證明彭安宏借款後，於前述時
    間未繳本息起，原告因而受有任何損害。
十、原告之損害與被告新竹市地政事務所之測量登記及被告新竹
    市政府核發使用執照之行為間，有無因果關係？
(一)、原告既不能證明於彭安宏於前述時間未繳本息時起，受有何
    損害，其主張其損害與被告新竹市地政事務所之測量登記及
    被告新竹市政府核發使用執照之行為間，有因果關係，亦無
    理由。
(二)、縱認原告所主張彭安宏積欠之借款本息係其損害，但該損害
    間與被告新竹市政府與新竹市地政事務所行為，有何因果關
    係？原告主張因彭安宏供借款擔保之房屋實際上不在謄本所
    載之土地上，致拍賣無人應買，故有因果關係，然借款人彭
    安宏同時供設定借款抵押權之前述762地號土地與本件房屋
    無涉，且係與前述房屋分別拍賣，也是無人應買，是以原告
    所主張彭安宏供借款擔保之房屋實際上不在謄本所載之土地
    上，致拍賣無人應買，故其損害與被告新竹市政府、新竹市
    地政事務所行為間有因果關係，顯無可採。
十一、綜合前述說明，原告既不能證明因被告新竹地政事務所前述
    行為所受之損害及因果關係，且對新竹市政事務所之請求復
    罹於時效，而對被告新竹政府部分，既不能證明新竹市政府
    有何過失行為、造成原告何損害及損害與該行為間之因果關
    係，原告提起本訴主張被告新竹市地政事務所、新竹市政府
    應連帶給付原告21,278,044元及自起訴狀繕本送達翌日起至
    情償日止按年息百分之五計算之利息，即無理由，應予駁回
    ，又原告之訴既經駁回，其假執行之聲請即失所附麗，應併
    予駁回。
十二、結論：原告之訴為無理由，依民事訴訟法第78條判決如主文
    。
中    華    民    國    95    年    11    月    20    日
                   民事第一庭   法  官  王銘勇
以上正本係照原本作成。
如對本判決上訴，須於判決送達後20日內向本院提出上訴狀。
中    華    民    國    95    年    11    月    20    日
                                書記官  曾秀貞


司法院資訊處製作；財團法人民間司法改革基金會備份。
